臺灣宜蘭地方法院刑事判決
109年度易字第185號
公  訴  人  臺灣宜蘭地方檢察署檢察官
被      告  王柏仁





上列被告因違反毒品危害防制條例案件，經檢察官梁光宗、葉怡
材提起公訴（108年度毒偵字第804號），本院判決如下：
    主  文
甲○○施用第二級毒品，累犯，免刑。
    犯罪事實
一、甲○○前於民國104年間，因施用毒品案件，經臺灣士林地方
    法院以103年度審簡字第1283號判處有期徒刑4月、4月，應
    執行有期徒刑6月確定；又於104年間，因施用毒品案件，經
    臺灣士林地方法院以104年度審簡字第1157號判處有期徒刑4
    月確定，經與上開判處應執行有期徒刑6月部分接續執行，
    於105年5月28日執行完畢；另於105年間，因施用毒品案件
    ，經臺灣士林地方法院以105年度審簡字第917號判處有期徒
    刑5月確定，於106年9月19日執行完畢；另於106年間，因施
    用毒品案件，經臺灣士林地方法院以106年度審簡字第706號
    判處有期徒刑6月確定；又於106年間，因施用毒品案件，經
    臺灣士林地方法院以106年度審簡字第990號判處有期徒刑5
    月確定；復於106年間，因施用毒品案件，經本院以106年度
    簡字第930號判處有期徒刑6月確定，嗣與上開判處有期徒刑
    6月、5月部分，經本院以107年度聲字第381號裁定應執行有
    期徒刑1年1月確定；再於107年間，因施用毒品案件，經臺
    灣士林地方法院以107年度審易字第1159號判處有期徒刑7月
    確定，經與前揭裁定應執行有期徒刑1年1月部分接續執行，
    其中有期徒刑1年1月部分於108年3月25日執行完畢（構成累
    犯），嗣於108年8月6日縮短刑期假釋出監，原定於108年9
    月25日縮刑期滿。猶不知悔改，復基於施用第二級毒品之犯
    意，於108年9月25日上午10時許為臺灣宜蘭地方檢察署觀護
    人採尿時回溯96小時內之某時許，在臺北市南港區某工地，
    以將甲基安非他命放置於玻璃球內用火燒烤再吸食煙霧之方
    式，施用第二級毒品甲基安非他命1次。嗣經臺灣宜蘭地方
    檢察署觀護人於108年9月25日上午10時許執行保護管束時，
    對其採尿送驗，檢驗結果呈安非他命類之甲基安非他命陽性
    反應，始悉上情。
二、案經臺灣宜蘭地方檢察署觀護人簽請臺灣宜蘭地方檢察署檢
    察官偵查起訴。
    理  由
壹、程序部分：
一、按被告以外之人於審判外之陳述，雖不符刑事訴訟法第159
    條之1至第159條之4之規定，而經當事人於審判程序同意作
    為證據，法院審酌該言詞陳述或書面陳述作成時之情況，認
    為適當者，亦得為證據。當事人、代理人或辯護人於法院調
    查證據時，知有刑事訴訟法第159條第1項不得為證據之情形
    ，而未於言詞辯論終結前聲明異議者，視為有前項之同意，
    刑事訴訟法第159條之5定有明文。查本判決所引用以下被告
    以外之人於審判外作成之相關供述證據（包含書面陳述），
    雖均屬傳聞證據，惟公訴人、被告甲○○均未於言詞辯論終結
    前聲明異議，本院審酌上開證據資料製作時之情況，尚無違
    法不當及證明力明顯過低之瑕疵，亦認為以之作為證據應屬
    適當，故認前揭證據資料均有證據能力。至其餘所引用之非
    供述證據，本院亦查無違反法定程序取得之情形，亦均認具
    有證據能力，首予敘明。
二、被告經合法傳喚，無正當理由不到庭，爰依刑事訴訟法第30
    6條之規定，不待其陳述而為一造辯論判決。
貳、實體部分：
一、前揭犯罪事實，業據被告於本院訊問時坦承不諱（本院卷第
    128頁），又被告為臺灣宜蘭地方檢察署觀護人所採集之尿
    液送驗結果，呈安非他命類之甲基安非他命陽性反應，有台
    灣尖端先進生技醫藥股份有限公司濫用藥物檢驗報告（偵卷
    第4頁）、臺灣宜蘭地方檢察署施用毒品犯受保護管束人尿
    液檢體監管紀錄表（偵卷第2至3頁）、臺灣宜蘭地方檢察署
    施用毒品犯受保護管束人採尿報到編號表（偵卷第5頁）各1
    份。綜上事證參互析之，足認被告自白與事實相符，本案事
    證明確，被告犯行堪以認定，應予依法論科。
二、核被告所為，係犯毒品危害防制條例第10條第2項之施用第
    二級毒品罪。被告持有第二級毒品之低度行為，為其施用第
    二級毒品之高度行為所吸收，不另論罪。又被告有如犯罪事
    實欄所載犯罪科刑執行情形，有臺灣高等法院被告前案紀錄
    表1份附卷可參，其於前案有期徒刑執行完畢後，5年以內故
    意再犯本件有期徒刑以上之罪，為累犯，參諸司法院釋字第
    775號解釋，依解釋文及理由之意旨，係指構成累犯者，不
    分情節，一律加重最低本刑，於不符合刑法第59條所定要件
    之情形下，致生行為人所受之刑罰超過其所應負擔罪責之個
    案，不符罪刑相當原則、比例原則。於此範圍內，在修正前
    ，為避免發生上述罪刑不相當之情形，法院就該個案應裁量
    是否加重最低本刑；依此，該解釋係指個案應量處最低法定
    刑、又無法適用刑法第59條在內減輕規定之情形，法院應依
    此解釋意旨裁量不予加重最低本刑（最高法院108年度台上
    字第338號判決意旨參照），而經核本案被告之犯罪情節，
    並無上開情事，尚乏依上開解釋意旨裁量不予加重最低本刑
    之餘地，自應依刑法第47條第1項之規定，加重其刑。
三、查被告行為後，毒品危害防制條例第20條第3項於109年1月1
    5日修正公布，並新增第35條之1過渡規定，均自109年7月15
    日施行。修正後毒品危害防制條例第20條第1至3項規定：「
    (第1項未修正)犯第10條之罪者，檢察官應聲請法院裁定，
    或少年法院（地方法院少年法庭）應先裁定，令被告或少年
    入勒戒處所觀察、勒戒，其期間不得逾2月。(第2項未修正)
    觀察、勒戒後，檢察官或少年法院（地方法院少年法庭）依
    據勒戒處所之陳報，認受觀察、勒戒人無繼續施用毒品傾向
    者，應即釋放，並為不起訴之處分或不付審理之裁定；認受
    觀察、勒戒人有繼續施用毒品傾向者，檢察官應聲請法院裁
    定或由少年法院（地方法院少年法庭）裁定令入戒治處所強
    制戒治，其期間為6個月以上，至無繼續強制戒治之必要為
    止。但最長不得逾1年。(第3項修正為)依前項規定為觀察、
    勒戒或強制戒治執行完畢釋放後，3年後再犯第10條之罪者
    ，適用前2項之規定。」修正後同條例第35條之1第2款規定
    ：「本條例中華民國108年12月17日修正之條文施行前犯第1
    0條之罪之案件，於修正施行後，依下列規定處理：、審判
    中之案件，由法院或少年法院（地方法院少年法庭）依修正
    後規定處理；依修正後規定應為不起訴處分或不付審理之裁
    定者，法院或少年法院（地方法院少年法庭）應為免刑之判
    決或不付審理之裁定。」，修正後同條例第35條之1第2款顯
    屬刑法第2條第1項之特別規定，自應優先適用，是依修正後
    上開規定，觀察、勒戒或強制戒治執行完畢釋放後，3年後
    再犯施用第一級、第二級毒品罪者，應適用觀察、勒戒及強
    制戒治之規定；就修正施行前犯施用第一級、第二級毒品罪
    之審判中案件，於修正施行後，法院應依修正後之規定處理
    ；倘係3年後再犯之案件，法院應依職權為觀察、勒戒或強
    制戒治之裁定。
四、被告前於90年間，因施用毒品案件，經臺灣屏東地方法院以
    90年度毒聲字第1248號裁定送觀察、勒戒後，認無繼續施用
    毒品之傾向，於90年8月1日執行完畢釋放出所，並經臺灣屏
    東地方檢察署檢察官以90年度毒偵字第1226號為不起訴處分
    確定；又於91年間，因施用毒品案件，經臺灣屏東地方法院
    以91年度毒聲字第1508號裁定送觀察、勒戒後，認無繼續施
    用毒品之傾向，於92年2月7日執行完畢釋放出所，並經臺灣
    屏東地方檢察署檢察官以91年度毒偵字第1538號為不起訴處
    分確定，有臺灣高等法院被告前案紀錄表1份存卷可參。是
    被告本次施用第二級毒品之犯罪時間距離其前次觀察、勒戒
    執行完畢已逾3年。揆諸前揭說明，本案應回歸適用觀察、
    勒戒及強制戒治之規定。職是，本院於109年10月26日依毒
    品危害防制條例第20條第3項、第1項、第35條之1第2款之規
    定，裁定被告令入勒戒處所觀察、勒戒，嗣被告於110年10
    月10日入所執行觀察、勒戒後，認無繼續施用毒品之傾向，
    於110年11月15日執行完畢釋放出所，有法務部○○○○○○○○附
    勒戒所「有無繼續施用毒品傾向評估標準紀錄表」、「有無
    繼續施用毒品傾向證明書」及臺灣高等法院被告前案紀錄表
    各1份附卷可稽。是依修正後毒品危害防制條例第20條第2項
    前段之規定，被告既經評定為已無繼續施用毒品之傾向，原
    應由檢察官為不起訴處分，然本案係於修正後毒品危害防制
    條例生效施行前之109年4月20日繫屬本院，屬毒品危害防制
    條例修正施行後，審判中之案件，揆諸前揭法條規定及說明
    ，本院自應為免刑之判決。　　
據上論斷，應依刑事訴訟法第299條第1項但書、第306條，毒品
危害防制條例第10條第2項、第35條之1第2款，刑法第11條前段
、第47條第1項，判決如主文。　　
本案經檢察官吳志成到庭執行職務。
中　　華　　民　　國　　110 　年　　12　　月　　30　　日
                  刑事第二庭  法  官  劉致欽 
以上正本證明與原本無異。
如不服本判決，應於收受送達後20日內向本院提出上訴書狀，並
應敘述具體理由。其未敘述上訴理由者，應於上訴期間屆滿後20
日內向本院補提理由書（均須按他造當事人之人數附繕本）「切
勿逕送上級法院」。
                              書記官  魏翊洳
中　　華　　民　　國　　110 　年　　12　　月　　30　　日
附錄本案論罪科刑法條：
毒品危害防制條例第10條
施用第一級毒品者，處6月以上5年以下有期徒刑。
施用第二級毒品者，處3年以下有期徒刑。